臺灣高等法院刑事判決　　　　　　　　96年度上訴字第1202號
上　訴　人
即　被　告　甲○○
　　　　　　戊○○
　　　　　　乙○○
　　　　　　丁○○
共　　　同
選任辯護人　魏憶龍律師
　　　　　　林合民律師
上列上訴人即被告因誣告案件，不服臺灣臺北地方法院九十五年
度訴字第四六七號，中華民國九十六年二月七日第一審判決（起
訴案號：臺灣臺北地方法院檢察署九十四年度偵字第一九六二三
號），提起上訴，本院判決如下：
    主  文
原判決撤銷。
甲○○、戊○○共同意圖他人受懲戒處分，向該管公務員誣告，
各處有期徒刑肆月，均減為有期徒刑貳月。
乙○○、丁○○共同意圖他人受懲戒處分，向該管公務員誣告，
各處有期徒刑參月，均減為有期徒刑壹月又拾伍日，均緩刑參年
。
    事  實
一、戊○○於民國九十一年間因背信案件，經臺灣新竹地方法院
    以九十三年度易字第一七二號判處拘役五十九日，如易科罰
    金以銀元三百元折算一日，緩刑二年（於本案未構成累犯）
    ，猶不知警惕。因其子丁○○於民國九十三年二月二十一日
    下午一時許，騎乘車號ＨＸ８－０６７號重型機車，後座搭
    載乙○○（即甲○○之女），行經省道臺九線二八九公里八
    百公尺北向車道，即花蓮縣玉里鎮○○里○○路段，準備迴
    轉前往玉里市區而逐漸向左偏行時，發現劉詩吟駕駛車號Ｒ
    ２－１３３５號自用小客車自左後方疾駛而來，雖欲緊急向
    右偏行駛回原路徑，仍與劉詩吟之汽車發生碰撞，丁○○與
    乙○○因而人車倒地（丁○○、乙○○、甲○○告訴劉詩吟
    過失傷害案件，業據撤回告訴而由臺灣新竹地方法院以九十
    四年度交易字第九三號為不受理判決），嗣由花蓮縣警察局
    玉里分局（以下稱玉里分局）警員丙○○據報前往現場處理
    本件交通事故。
二、甲○○、乙○○、戊○○、丁○○因認警員丙○○於九十三
    年二月二十五日，以丁○○在禁止左轉路段迴車為由，摯發
　　花蓮縣政府警察局舉發違反道路交通管理事件通知單（通知
　  單號碼：花警交字第Ｐ00000000號，下稱舉發通知
    單）之處分，將不利於其後關於本次肇事責任歸屬之認定，
    竟共同基於意圖使警員丙○○受懲戒處分之犯意聯絡，捏造
    「肇事人劉詩吟非但毫無悔意，竟委託友人至花蓮縣警察局
    玉里分局，與承辦本案之丙○○警員週旋交涉。丙○○警員
    即在陳情人丁○○車禍受傷驚魂未定，且意識不清之情況下
    製作筆錄。而更令人匪疑所思者，丙○○警員竟於民國九十
    三年二月二十八日下午，至陳情人乙○○在財團法人臺灣基
    督教門諾醫院之病房，利用陳情人乙○○涉世未深，年幼可
    欺，且父母家長均不在身邊之機會，哄騙陳情人乙○○簽立
    不提告訴並同意和解之書面。陳情人乙○○在傷勢嚴重，頭
    腦昏沈，並懾於丙○○具警察身份之情形下，非出於自由意
    識簽下丙○○警員所填妥之書面，丙○○警員隨即將前揭書
    面帶回。」及「丙○○警員承辦本案，明知案發現場陳情丁○○係依法正常行駛於外側車道，並無在禁止左轉路段迴車
    至內側車道之行為……，竟仍於民國九十三年二月二十五日
    填單舉發陳情人丁○○在禁止左轉路段迴車，陳情人丁○○
    之父戊○○隨即以電話向丙○○警員提出質疑並表示抗議，
    丙○○警員初始承諾會負責更正，詎料，事後竟改稱其無法
    更正。是丙○○警員此舉是否同樣係受託為肇事者脫免刑責
    ……」等虛構之不實事項，由甲○○、戊○○利用不知情之
    律師擬具陳情狀後，與乙○○、戊○○共同具名，於九十三
    年四月十二日向有權接受申告而開始行政懲戒程序之「監察
    院」提出陳情，誣指警員丙○○包庇肇事者劉詩吟，經該院
    分案進行調查後，認警員丙○○並無違法疏失之處而結案。
三、案經被害人丙○○訴由臺灣花蓮地方法院檢察署檢察官呈請
    臺灣高等法院檢察署檢察長令轉臺灣臺北地方法院檢察署檢
    察官偵查起訴。
    理  由
壹、程序方面：
    按被告以外之人於審判外之言詞或書面陳述，除法律有規定
    者外，不得作為證據；又被告以外之人於審判外之陳述，雖
    不符合同法第一百五十九條之一至第一百五十九條之四之規
    定，但經當事人於審判程序同意作為證據，法院審酌該言詞
    陳述或書面陳述作成時之情況，認為適當者，亦得為證據。
    當事人、代理人或辯護人於法院調查證據時，知有第一百五
    十九條第一項不得為證據之情形，而未於言詞辯論終結前聲
    明異議者，視為有前項之同意，刑事訴訟法第一百五十九條
    第一項及第一百五十九條之五分別定有明文。經查，本判決
    下列所引用之各該被告以外之人於審判外之陳述（包含書面
    陳述），除公務員職務上製作之紀錄文書及從事業務之人於
    業務上製作之證明文書，並無顯不可信之情況，分別依刑事
    訴訟法第一百五十九條之四第一款、第二款規定，有證據能
    力外，其餘亦屬傳聞證據部分，檢察官、被告及辯護人於本
    院準備程序及審判期日中，均明示同意此部分之證據有證據
    能力，且迄至言詞辯論終結前亦未撤回前開同意，本院審酌
    上開證據資料製作時之情況，尚無違法不當及證明力明顯過
    低之瑕疵，亦認為以之作為證據應屬適當，故揆諸前開規定
    ，爰依刑事訴訟法第一百五十九條之五規定，認前揭證據資
    料均有證據能力，合先敘明。
貳、實體方面：
一、訊據上訴人即被告甲○○、乙○○、戊○○、丁○○固均坦
    承於上揭時地，利用不知情之律師撰狀向監察院陳情檢舉警
    員丙○○失職之事實不諱，但均矢口否認被訴誣告之犯行，
    辯稱：陳情狀寫的都是事實，並沒有要使告訴人丙○○受處
    分的意思，因為告訴人執勤時有些行為，讓人認為事情往特
    定方向處理，沒有管道申訴才會向監察院陳情，且丙○○亦
    告知若提出申訴會撤銷罰單，監理理所撤銷對被告丁○○的
    罰單後，對於監察院要求再提出相關證物時，渠等並未提出
    ，表示不追究，顯見並無誣告意圖等語。
二、惟查：
(一)被告甲○○、乙○○、戊○○、丁○○共同於被告甲○○、
    戊○○利用不知情律師撰寫之陳情狀上具名，該陳情狀內容
    包括：「肇事人劉詩吟非但毫無悔意，竟委託友人至花蓮縣
    警察局玉里分局，與承辦本案之丙○○警員週旋交涉。丙○○警員即在陳情人丁○○車禍受傷驚魂未定，且意識不清之
    情況下製作筆錄。而更令人匪疑所思者，丙○○警員竟於民
    國九十三年二月二十八日下午，至陳情人乙○○在財團法人
    臺灣基督教門諾醫院之病房，利用陳情人乙○○涉世未深，
    年幼可欺，且父母家長均不在身邊之機會，哄騙陳情人乙○○簽立不提告訴並同意和解之書面。陳情人乙○○在傷勢嚴
    重，頭腦昏沈，並懾於丙○○具警察身份之情形下，非出於
    自由意識簽下丙○○警員所填妥之書面，丙○○警員隨即將
    前揭書面帶回。」及「丙○○警員承辦本案，明知案發現場
    陳情人丁○○係依法正常行駛於外側車道，並無在禁止左轉
    路段迴車至內側車道之行為，……，竟仍於民國九十三年二
    月二十五日填單舉發陳情人丁○○在禁止左轉路段迴車，陳
    情人丁○○之父戊○○隨即以電話向丙○○警員提出質疑並
    表示抗議，丙○○警員初始承諾會負責更正，詎料，事後竟
    改稱其無法更正。是丙○○警員此舉是否同樣係受託為肇事
    者脫免刑責……」云云，於九十三年四月十二日向監察院提
    出，經該院分案分案進行調查等事實，除據被告四人坦承在
    卷外，並有監察院九十三年度檔號Ａ（九三）一九三號案卷
    （以下稱監察院案卷）內陳情書一份及其上收文日期可證，
    自屬真實。
(二)被告丁○○於九十三年二月二十一日本件車禍發生後，經花
    蓮縣消防局派遣救護車前往救護，意識十分清楚，能陳述車
    禍發生之狀況，可自行上救護車，同日下午十二點五十八分
    送至行政院國軍退除役官兵輔導委員會玉里榮民醫院（以下
    稱玉里榮民醫院），經該院醫師診斷後發現其右足外踝腫脹
    ，右足外踝及左膝外側有擦傷，Ｘ光顯示右足距骨後突出現
    疑似不完全骨折之裂縫，由醫護人員在急診室給予石膏副木
    固定，其到院時神智清楚，同日下午三點二十分出院，並未
    轉院。同日下午四點前往玉里分局接受該局警員「朱錦榮」
    之詢問（見丁○○交通卷第一頁），於朱錦榮詢問其意識狀
    況時，告稱自己意識清醒，且對車禍當時之天候、視線、路
    況、行車方向、肇事因素、車輛撞擊之位置、所受傷害等細
    節均能詳細陳述，更陳稱：自己有停車查看，確定後方沒有
    車輛才起步，但自用小客車突然衝過來等語而否認有過失各
    情，有花蓮縣消防局九十三年七月二十日花消指字第０九三
    ０００三八一九０號函及所附報告書、案件詳細資料、救護
    紀錄（監察案卷內），玉里榮民醫院九十三年七月十五日玉
    醫醫字第０九三０００六一七八號函及所附急診病歷資料，
    九十三年二月二十一日警詢筆錄（玉里分局交通事故卷宗目
    錄第一頁至第五頁）可證。由此觀之，被告丁○○自車禍發
    生起至從玉里榮民醫院出院前該段期間意識均十分清楚，其
    於出院後主動前往玉里分局接受詢問，更有若干辯詞否認自
    己有過失，尚能對車禍經過詳述，並無被告四人於陳情書所
    稱「被告丁○○於警員製作筆錄時，有意識不清」之情形，
    且該份筆錄乃「朱錦榮」所製作，而非如被告四人所述為告
    訴人丙○○製作，是陳情書關於「丙○○警員即在陳情人丁○○車禍受傷驚魂未定，且意識不清之情況下製作筆錄。」
    等內容與事實不符，而被告丁○○既親自接受詢問製作筆錄
    ，自明知該筆錄並非告訴人丙○○所為，竟仍執上開事由陳
    情，顯係為提出申告而濫行指訴。
(三)有關被告乙○○部分：
  1.被告乙○○於本件車禍發生後，在花蓮縣消防局派遣救護車
    前往救護時，雖無法確切回答車禍發生時之相關問題，但能
    陳述自己疼痛之部位，提供救護人員施行急救處置，同日下
    午十二點五十八分送至玉里榮民醫院，經該院醫師診斷後發
    現其右前額有約三ｘ三公分擦傷、右小腿擦傷、右手肘擦傷
    、右小腿及右肩腫脹變形、ｘ光顯示右小腿脛、腓骨中下段
　　骨折、右肩鎖骨遠端骨折、右肩岬骨關節盂骨折，由醫護人
 　 員於急診室為其包紮治療，被告乙○○到院時意識雖清醒，
    但對車禍之發生經過無法想起，經醫護人員告知發生車禍後
    ，經一、二分鐘後即因忘記發生車禍而一再重複詢問相同問
    題，懷疑有腦震盪現象，同日下午六點二十分由其父親即被
    告甲○○辦理自動出院手續，同日下午九點二十五分轉診至
    財團法人臺灣基督教門諾會醫院（以下稱門諾醫院）急診室
    並住院，住院時意識清楚，病歷中關於九十三年二月二十七
    日二點至五點該段期間並無意識不清之記載，且細繹該院九
    十三年二月二十二日至三月八日之護士紀錄，該院護士分別
    於二月二十二日上午一點三十分、十點、十點四十分，二十
    四日上午十點、下午一點三十五分、二點三十分，三月一日
    上午十點，三月二日上午十點，三月三日上午十點，三月四
    日上午十點、下午六點，三月五日上午十點、下午六點，三
    月六日上午十點等時間察看被告身體活動情形及精神狀況後
    ，多次載明「病患意識清」、「意識清楚」或「精神可」等
    文字，同時記載與被告乙○○對話內容概要，包括於二月二
    十五日上午十點、二月二十八日上午十點先後告知被告乙○○可行足背患部抬高運動，於三月八日出院等情，有花蓮縣
    消防局九十三年七月二十日花消指字第０九三０００三八一
    九０號函及所附報告書、案件詳細資料、救護紀錄（附於監
    察案卷內），玉里榮民醫院九十三年七月十五日玉醫醫字第
    ０九三０００六一七八號函及所附急診病歷資料，門諾醫院
    九十三年七月十三日基門醫文字第九三－０八三四號函，及
　  所附病歷資料、護士紀錄，九十三年二月二十七日警詢筆錄
    （玉里分局交通事故卷宗目錄第十一頁至第十三頁）附卷可
    證。由此觀之，被告乙○○在救護人員實施急救處置時，雖
    無法確切回答車禍發生時狀況之相關問題，但能陳述自己疼
    痛之部位，尚無意識不清之情，自玉里榮民醫院轉診入門諾
    醫院至出院該段期間，身體雖有疼痛不適，但意識均屬清楚
    ，則其於九十三年二月二十七日下午接受告訴人詢問時，自
    無意識不清之情。
　2.被告乙○○於原審審理時供稱：當天告訴人下午五點多來做
    筆錄，還有一位看護在，告訴人問其是否知道車禍發生情形
    ，因為其對車禍發生完全不清楚，所以告訴人說什麼就完全
    相信他的話，其僅知當時與被告丁○○當時要往前走，之後
    就被撞，其餘都不知道，故向告訴人所述車禍發生情形亦僅
    有如此（本院九十六年一月二十四日審判筆錄第二十一頁至
    第二十二頁）等語，對照詢問筆錄所載，其於告訴人詢問車
    禍發生之經過時，陳稱只能記得車禍發生前乃與被告丁○○
    於花蓮縣壽豐鄉租車後前往臺東縣，回程時欲迴轉進入玉里
    市區，隨即遭自用小客車撞擊，至於其他細節則不清楚，其
    與被告丁○○都有戴安全帽，沒有撥打行動電話或可能危及
    安全之事等語，除關於當時被告丁○○係直行或欲左轉進入
    玉里市區該點略有出入外，其餘均無不符之處，告訴人丙○○應係依被告乙○○之陳述據實製作筆錄；而其於告訴人詢
    問時所稱：當時欲左轉進入玉里市區之陳述，與被告丁○○
    於警員朱錦榮詢問時供稱「車禍發生前係欲左轉進入玉里市
    區，先停車打左轉方向燈始起步轉彎」之陳述復屬一致，該
    份筆錄之內容，顯為被告乙○○於自由意識下所為之陳述，
    況該份筆錄乃於二月二十七日所製作，亦非二月二十八日。
　3.證人即告訴人丙○○於原審審理時亦證稱：並未使被告乙○○簽立「和解書」，因其詢問被告乙○○是否對劉詩吟提出
    告訴時，被告乙○○不知如何回答，遂告知告訴期間有六個
    月，如現無法決定，可暫不提告訴，在六個月期間內都可以
    思考（原審卷第九十七頁反面）等語。而依告訴人在九十三
    年二月二十七日前往門諾醫院詢問被告乙○○製作筆錄，於
    詢問程序即將結束之際，向被告乙○○確認「妳是否要提出
    傷害的告訴？」，被告乙○○回答「我暫時不提出。」等筆
    錄記載，被告乙○○並未拋棄告訴權，自無不提告訴之情。
    又於本案卷內、臺灣新竹地方法院九十四年度交易字第九十
    三號被告丁○○、乙○○告訴劉詩吟過失傷害該案卷內，或
    監察院案卷內，均查無「和解書」或類似文件，況倘被告確
    曾應告訴人之要求簽立和解書，表示與劉詩吟達成和解之意
    ，告訴人於筆錄上應為被告乙○○不提出告訴之記載，而非
    載為暫時不提出告訴，且該件車禍案件之被害人尚有被告丁○○，告訴人亦應一併使其簽寫和解書，方能達到終結該案
    或被告四人所稱偏袒劉詩吟之目的，惟告訴人卻未使被告丁○○簽寫同意書，無從為劉詩吟卸責，參以被告丁○○、乙○○於九十四年七月二十二日經調解而與劉詩吟達成和解，
    而由被告乙○○具狀撤回對劉詩吟之過失傷害告訴等情（臺
    灣新竹地方法院檢察署（以下稱新竹地檢署）九十四年度竹
    調字第一七一號調解筆錄及聲請撤回告訴狀在卷可憑），已
    可證明被告乙○○於九十三年二月二十七日在門諾醫院並無
    簽立任何和解文件。
　4.綜上所述，被告乙○○於九十三年二月二十七日下午接受告
    訴人詢問時，並無意識不清之情薚，且係在自由意識下而為
    與被告丁○○相符之陳述，告訴人丙○○既未於筆錄上記載
    被告乙○○不提告訴，亦未使其簽立任何和解書面，足證被
    告等人向監察院所提陳情書關於：「丙○○警員竟於民國九
    十三年二月二十八日下午，至陳情人乙○○在財團法人臺灣
    基督教門諾醫院之病房，利用陳情人乙○○涉世未深，年幼
    可欺，且父母家長均不在身邊之機會，哄騙陳情人乙○○簽
    立不提告訴並同意和解之書面。陳情人乙○○在傷勢嚴重，
    頭腦昏沈，並懾於丙○○具警察身份之情形下，非出於自由
    意識簽下丙○○警員所填妥之書面，丙○○警員隨即將前揭
    書面帶回。」等內容與事實不符，而係為使告訴人丙○○受
    懲戒處分而虛構。
(四)至陳情書所載：「肇事人劉詩吟非但毫無悔意，竟委託友人
    至花蓮縣警察局玉里分局，與承辦本案之丙○○警員週旋交
    涉。丙○○即在……」之內容，直指告訴人因與劉詩吟交涉
    關於本件車禍之事項，而有在被告丁○○受傷驚魂未定且意
    識不清，及被告乙○○涉世未深，年幼可欺，父母不在身邊
    ，且傷勢嚴重，頭腦昏沈之情況下製作筆錄，被告乙○○並
    在非出於自由意識下簽立不提告訴並同意和解書面之行為。
    然而，此部份事實除告訴人否認本件車禍發生前認識劉詩吟
    （原審卷第九十七頁）外，被告四人亦未提出任何證據足以
    證明前述事項。參以被告乙○○與丁○○接受告訴人與朱錦
    榮詢問時，意識清楚，被告乙○○亦未簽寫任何和解書或類
    似書面（已詳述於前），足證陳情書關於此部分之內容並非
    事實。
(五)被告四人雖請求勘驗被告甲○○於本件車禍發生後前往玉里
    分局向告訴人請求閱覽抄錄現場圖及照片之對話錄音與譯文
    ，及新竹地檢署九十三年六月七日訊問筆錄（錄音光碟毀損
    ，無法勘驗）欲證告訴人確有表示要撤銷舉發通知單，而使
    被告等誤解。經原審當庭勘驗被告等提出之錄音帶，並對照
    譯文（見原審卷），參酌告訴人以被告丁○○在禁止左轉路
    段迴車為由摯發之舉發通知單（九十四年度偵字第一九六二
    三號卷第五十六頁）及告訴人辨認之結果顯示，譯文雖與錄
    音內容大致相符，但部分陳述出自何人則尚有疑義。而依錄
    音內容觀之，被告戊○○於本件車禍發生後（依現有卷證無
    法確認是否為九十三年三月一日）前往玉里分局警備隊向告
    訴人請求閱覽車禍相關卷證，嗣於告訴人同意提供現場圖及
    照片後，一再質疑告訴人為何製發舉發通知單，告訴人則解
    釋其所據乃被告丁○○之陳述，及告知認為劉詩吟有未注意
    車前狀況之過失。然因被告戊○○一再作無謂之爭執，告訴
    人遂告知被告戊○○可向行車事故鑑定委員會申請鑑定，對
    舉發通知單不服，亦可向交通部公路總局新竹區監理站新竹
    市監理站（以下稱新竹市監理站）提出申訴，並提供花蓮縣
    吉安鄉行車事故鑑定委員會之電話。至此，告訴人已盡其告
    知義務，並提供現場圖影本及照片予被告，客觀上尚無何足
    以使人誤認其有偏袒劉詩吟之處。其次，錄音末了時，一名
    男子稱：「劉先生，我們會把你撤銷掉。」，該句話出自何
    人口中，告訴人否認為其所言，且玉里分局進出頻繁，亦不
    知係何人所為（見原審審判筆錄），而無法確認是否為告訴
    人所言；而本院將上開錄音帶送法務部調查局鑑定，因可供
    比對之字數不足，不符聲紋鑑定之條件，故無法作聲紋比對
    鑑定，有該局九十六年十一月五日調科參字第０九六００四
    七九一四０號聲紋鑑定報告書可憑（見本院卷第八十七頁）
    ；惟縱使該句話係告訴人所言，參照其先前向被告戊○○解
    釋申訴程序之過程，其意僅在強調被告戊○○倘對告訴人摯
    發之舉發通知單不服，得於法定時間內向新竹市監理站提出
    申訴，如認有理由，則會將之撤銷，客觀上並無令人誤認只
    要提出申訴，玉里分局即可自行撤銷舉發通知單，而不問申
    訴是否有理由之可能，亦無使人認為告訴人有偏袒劉詩源之
    處，更無指被告等人向監察院提出申訴之意。況被告四人所
    稱因告訴人之行為使其等誤認告訴人偏袒劉詩吟之情，或係
    誤以為被告稱可向監察院申訴，顯為卸責之詞。
(六)又依內政部警政署於九十二年十一月四日以警署交字第０九
    二０一五三二六八號發布之道路交通事故處理規範第十點第
    二項第一款規定：「現場測繪為能符合「迅速」的處理原則
    ，處理人員得在現場勘察之同時先行繪製現場草圖，俟現場
    管制撤除，恢復交通後，再依據草圖之紀錄，繪製成正式現
    場圖。」據此，警員為迅速處理現場，於現場預先繪製現場
    概要，嗣後再製作正式現場圖，正式現場圖必定較為完備，
    自不得以正式現場圖記載較詳細為由，而認正式現場圖與現
    場草圖不符。經對照證人丙○○於九十三年二月二十一日下
    午一點左右前往車禍現場繪製之現場草圖（九十四年度偵字
    第一九六二三號卷第二十八頁）與其事後製作之正式現場圖
    （新竹地檢署九十三年度他字第三七七號卷第二十七頁）顯
    示，二圖各項數據、迴轉道位置、甚至劉詩吟之行車方向等
    內容均屬一致，僅於正式現場圖中詳加註記迴轉道、安全島
    、安全帽等事項，且被告乙○○、丁○○當時均被送往玉里
    榮民醫院救治，證人丙○○因無從知悉其二人之行車路徑，
    故未於現場圖內標示等情，亦與事實相符。至現場草圖雖未
    標示「迴轉道」之字樣，但已繪製於該圖內，經比對正式現
    場圖與現場草圖之結果，一望即知正式現場圖僅較現場草圖
    詳細，並未隱匿，客觀上亦無令人懷疑二者有不相符之處，
    被告甲○○執此辯稱自己有合理之懷疑，實屬無據。
(七)本件舉發通知單經被告丁○○向新竹市監理站提出申訴後，
    由該監理站於九十三年三月二十六日以稽違九三三０００七
    四四號函（九十四年度偵字第一九六二三號卷第五十四頁）
    駁回其申訴，嗣雖於九十三年六月十七日以稽違九三三００
    一五一九號函（同卷第五十三頁）撤銷該舉發違規事件並裁
    處之處分，惟由花蓮縣警察局九十三年五月三十一日花警交
    字第０九三００二二九六五０號函（花蓮地方法院檢察署九
    十三年度發查一０三四字第一六九三七二號卷第十四頁）之
    內容可知，新竹市監理站乃認被告丁○○違反之事項為汽車
    於迴車前應暫停並顯示左轉燈光或手勢，看清無來往車輛始
    得通過之規定，原處分引用之條文有誤，而撤銷原處分。由
    本件車禍現場照片內容觀之，該處路面繪有代表禁止超車、
    迴車之黃色雙實線車道分隔線，被告丁○○既準備於該路段
    迴轉至玉里市區，客觀上自不能排除其於黃色雙實線迴轉之
    可能，又縱使其迴轉之路段恰未繪有黃色雙實線，舉發通知
    單誤引處罰條文，但被告丁○○違規迴車乃屬事實，被告四
    人刻意忽視此點，捏造告訴人因受關說而填製不實舉發通知
    單之虛偽情節，以圓其等臆測被告丁○○之行徑路線，並提
    出於監察院，主觀上具有使告訴人受懲戒處分之意圖自明。
(八)被告等人於本院審理中，聲請再傳喚證人丙○○，及證人黃
    文勝為證據方法。惟證人丙○○業經原審傳喚到庭行交互詰
    問，對案發經過均結證在卷，核無再加傳喚之必要。至證人
    黃文勝部分，被告聲請之待證事項係被告戊○○、丁○○與
    肇事者劉詩吟前往「新勇輪機車行」洽談機車修復事宜，聽
    聞陪同劉詩吟之友人卓雅文以手機與其警界友人聯繫，足使
    人誤認劉詩吟之警界關係良好云云。然黃文勝既非實際聯絡
    之人，如何證明與卓雅文聯繫者確為警界之人，且其職銜如
    何？又如何影響告訴人丙○○？況被告戊○○、丁○○等人
    既在場，卓雅文自不可能討論影響警察辦案情事，而劉詩吟
    縱有所謂警界關係，亦不能推知告訴人丙○○有失職之處，
    更不能使被告等人有虛構情節指訴之合理化事由，故本院認
    核無傳喚之必要。
    綜上所述，被告等人以上所辯各節顯屬事後卸責之詞，不足
    採信。被告等人對己親身經歷之事實，虛構情節，意圖以使
    人受懲戒之手段為自己車禍之歸責事由解套，事證明確，其
    等有誣告之犯行均堪認定，應予依法論科。
三、被告行為後，刑法已於九十四年二月二日修正公布，並於九
    十五年七月一日施行，修正後第二條第一項規定：「行為後
    法律有變更者，適用行為時之法律；但行為後之法律有利於
    行為人者，適用最有利於行為人之法律。」，此項修正乃為
    符合刑法第一條罪刑法定主義之要求，貫徹法律禁止溯及既
    往原則，屬規範行為後法律變更所生新舊法律比較適用之準
    據法，應逕適用修正後刑法第二條決定新舊法之適用，先予
    敘明。又比較時應就罪刑有關之共犯、未遂犯、想像競合犯
    、牽連犯、連續犯、結合犯，以及累犯加重、自首減輕暨其
    他法定加減（如身分加減）與加減例等一切規定，綜其全部
    罪刑之結果而為比較，緩刑部分則應逕適用新法，有最高法
    院九十五年第八次刑事庭會議決議可參。其中修正前刑法第
    二十八條規定：「二人以上共同實施犯罪之行為者，皆為正
    犯」，修正施行後之規定則為：「二人以上共同實行犯罪之
    行為者，皆為正犯」，本條之修正理由係為釐清陰謀共同正
    犯、預備共同正犯、共謀共同正犯是否合乎本條所規定之正
    犯要件，故該條對於共同正犯之適用範圍已有所限縮，自應
    適用修正後之規定，對被告較為有利。故本案依刑法第二條
    第一項但書規定，應適用被告行為後即修正後刑法第二十八
    條之規定。
四、查被告甲○○、乙○○、戊○○、丁○○就其親自經歷之事
    實，以不實之內容向監察院提出陳情，意圖使告訴人丙○○
    受懲戒處分，所為自非單純之誤認、懷疑可擬，故核其四人
    所為，均係犯刑法第一百六十九條第一項之誣告罪。被告乙○○、丁○○明知甲○○、戊○○利用不知情律師所擬具之
　　陳情書所載前述內容並非事實，而仍於陳情書內具名，與被
　  告甲○○、戊○○間，有共同之犯意聯絡及行為分擔，為共
    同正犯。又上開陳情書係被告等人利用不知情之律師為之，
    應屬間接正犯。再查中華民國九十六年罪犯減刑條例於九十
    六年七月四日公布，於九十六年七月十六日施行。按犯罪在
    中華民國九十六年四月二十四日以前者，除中華民國九十六
    年罪犯減刑條例另有規定外，依下列規定減刑：……有期徒
    刑、拘役或罰金，減其刑期或金額二分之一；又依本條例應
    減刑之罪，未經判決確定者，於裁判時，減其宣告刑，並應
    於判決主文同時諭知其宣告刑及減得之刑，中華民國九十六
    罪犯減刑條例第二條第一項第三款、第七條分別定有明文。
    被告等四人係於九十三年四月十二日犯本件誣告犯行，應依
    上開條例規定減刑。
五、原審詳加調查後，認被告四人犯行明確而予以論罪科刑，固
    非無見，但：(一)刑法第二十八條有關共同正犯之適用範圍
    ，業經刑法修正限縮，經比較新舊刑法後，以修正後新法有
    利於被告，原判決適用舊法之規定，尚有未洽；(二)被告四
    人係利用不知情之律師製作陳情書，業據被告甲○○供承在
    卷（見本院卷第一百一十三頁反面），則被告四人應屬間接
    正犯，原判決漏未論及，亦有不當；(三)中華民國九十六年
    罪犯減刑條例於九十六年七月十六日起施行，本件所涉刑法
    第一百六十九條第一項之誣告犯罪，符合該條例第二條第一
    項第三款之情形，應依法減輕其刑二分之一，原審未及審酌
    減刑事由，自有未合。是被告四人上訴否認犯行，依前揭說
    明固無理由，但原判決既有上開可議之處，自應由本院撤銷
    原判決，並審酌被告四人既有由被告戊○○在請求告訴人丙○○交付現場圖等資料時，暗中錄下所有對話作為證據之能
    力，且詳知得以向監察院陳情作為促使原處分被撤銷之手段
    ，自可期待其四人亦可詢問探知倘對該處分不服，經向監理
    機關申訴無效時，得於監理機關製發裁決書後，具狀向法院
    聲明異議之法定爭訟程序，非毫無救濟管道。詎其等竟捨此
    而不為，為抹滅被告丁○○之行車過失，竟不顧告訴人丙○○擔任公務人員之名譽與前途，未就自身疑慮事項加以查證
    ，即撰寫內容不實之陳情狀提出於監察院，使告訴人丙○○
    徒受調查程序之累，蒙不白之冤，告訴人何其無辜？且被告
    四人至今均毫無悔意，不僅未就自己之不當行為向告訴人致
    歉，更企圖扭曲告訴人陳述之真意，以脫免刑責，嚴重打擊
    基層警員之士氣。被告乙○○、丁○○年幼識淺，被告甲○○、戊○○身為人父，縱認子女全無過失，原仍應採取正當
    之救濟程序爭取權利，其二人竟於無任何證據，且告訴人無
    任何不當言行之情況下，主導本件虛構事實，誣指告訴人接
    受關說之犯行，原應從重量刑，惟念及其二人因子女遭逢此
    變，心力交瘁，尚有可憫等一切情狀，分別量處被告甲○○
    、戊○○各有期徒刑四月，均減為有期徒刑二月；量處被告
    乙○○、丁○○各有期徒刑三月，均減為有期徒刑一月又十
    五日，以資懲儆。又被告乙○○、丁○○二人前未受有期徒
    刑以上刑之宣告，有臺灣高等法院被告前案紀錄表各一件在
    卷可憑，經此起訴審判程序，當能知所警惕，應無再犯之虞
    ，本院認為對其二人科處之刑，以暫不執行為適當，併各依
    修正後刑法第七十四條第一項第一款之規定，為緩刑三年之
    諭知，以啟自新。
六、公訴意旨另以陳情書內關於「丙○○警員製作之道路交通事
    故現場圖，其中所繪製Ａ車之行進方向亦與事實不符……，
  　顯見陳情人係正常筆直於行駛於外側車道時，遭肇事者高速
    自正後方撞擊，丙○○警員繪製Ａ車之行進方向顯與事實不
    符至明。」等語，亦涉誣告罪嫌。然而，此部分陳述之內容
    ，顯為被告四人陳述主觀上所認車禍發生之過程，進而論斷
    告訴人製作之現場圖中Ａ車（即被告丁○○駕駛之機車）之
    行進方向與事實不符，尚難認係此部分為被告四人刻意虛構
    事實。惟起訴書既認此部分與其餘已起訴並經本院論罪科刑
    部分乃屬一罪，因此不另為無罪之諭知。
據上論斷，應依刑事訴訟法第三百六十九條第一項前段、第三百
六十四條、第二百九十九條第一項前段，刑法第二條第一項但書
、第一百六十九條第一項、第七十四條第一項第一款，中華民國
九十六年罪犯減刑條例第二條第一項第三款、第七條，判決如主
文。
本案經檢察官周誠南到庭執行職務。
中　　華　　民　　國　　96　　年　　12　　月　　31　　日
                  刑事第四庭  審判長法  官  蔡秀雄
                                    法  官  陳國文
                                    法  官  鄭水銓
以上正本證明與原本無異。
如不服本判決，應於收受送達後十日內向本院提出上訴書狀，其
未敘述上訴之理由者，並得於提起上訴後十日內向本院補提理由
書狀（均須按他造當事人之人數附繕本）。
                                    書記官  劉貞達
中　　華　　民　　國　　97　　年　　1　　 月　　2　 　日
附錄本案論罪科刑法條全文－－
刑法第一百六十九條第一項：
意圖他人受刑事或懲戒處分，向該管公務員誣告者，處七年以下
有期徒刑。
